臺灣臺南地方法院刑事判決
109年度訴字第1164號
公  訴  人  臺灣臺南地方檢察署檢察官
被      告  吳明哲


選任辯護人  蔡淑娟律師
上列被告因違反毒品危害防制條例案件，經檢察官提起公訴（10
9年度偵字第9602號、第15272號），本院判決如下：
    主  文
吳明哲犯如附表所示之罪，各處如附表「罪名、宣告刑及沒收」
欄所示之刑及沒收。應執行有期徒刑貳年貳月。沒收部分併執行
之。
    事  實
一、吳明哲明知甲基安非他命為毒品危害防制條例所定之第二級
    毒品，依法不得持有、販賣，竟基於販賣第二級毒品甲基安
    非他命以營利之犯意，以其所持用之門號0000000000號行動
    電話作為毒品交易之聯絡工具，透過通訊軟體LINE聯絡後，於
    附表所示之時間、地點，販賣第二級毒品甲基安非他命予附
    表所示之人。嗣於民國109年5月14日7時15分至7時45分許，
    經警持本院核發之搜索票，至其位於臺南市○○區○○路00巷00
    ○00號10樓居所執行搜索，扣得電子磅秤1台、分裝袋1包、
    華為廠牌行動電話1支（含門號0000000000號SIM卡1枚），
    且發現謝賢文在場，並自謝賢文身上扣得吳明哲前所販賣之
    第二級毒品甲基安非他命1包（檢驗後淨重約0.354公克），
    而循線查悉上情。
二、案經嘉義縣警察局竹崎分局報請臺灣臺南地方檢察署檢察官
    偵查起訴。
    理  由
壹、程序方面：
一、本件以下所引用具傳聞證據性質之供述證據，因檢察官、被
    告吳明哲及其辯護人於本案言詞辯論終結前，均同意有證據
    能力，本院審酌該等證據之作成或取得之狀況，並無非法或
    不當取證之情事，且與待證事實具有關聯性，認為以之作為
    證據為適當，復經本院於審判期日就該等證據依法進行調查
    、辯論，依刑事訴訟法第159條之5規定，均具有證據能力。
二、另本判決以下所引用卷內各項非供述證據性質之證據資料，
    均無違反法定程序取得之情形，依刑事訴訟法第158條之4 
    規定之反面解釋，亦均認有證據能力，合先敘明。
貳、實體方面：
一、認定事實所憑之證據及理由：
  ㈠上揭事實，業據被告於警詢、偵查及本院審理中均坦承不諱
    ，核與證人何耀興、謝賢文於警詢及偵查中之證述相符，並
    有本院搜索票、嘉義縣警察局竹崎分局搜索扣押筆錄、扣押
    物品目錄表（受執行人吳明哲、謝賢文）、通訊軟體LINE對
    話截圖16張、6張、台新國際商業銀行109年3月6日台新作文
    字第10903977號函暨所附基本資料及交易明細、立人醫事檢
    驗所濫用藥物尿液檢驗報告、尿液代號與真實姓名對照表、
    高雄市立凱旋醫院109年6月24日高市凱醫驗字第64818號濫
    用藥物成品檢驗鑑定書各1份附卷可稽。此外，復有電子磅
    秤1台、分裝袋1包、華為廠牌行動電話1支（含門號0000000
    000號SIM卡1枚）扣案可資佐證。被告上開任意性自白核與
    事實相符，應堪採信。
  ㈡又按販賣毒品罪，所謂「意圖」，即犯罪之目的，原則上不
    以發生特定結果為必要，祇須有營利之意圖為已足，不以買
    賤賣貴而從中得利為必要。又販賣毒品係違法行為，非可公
    然為之，且有其獨特之販售通路及管道，復無一定之公定價
    格，容易增減分裝之份量，而每次買賣之價量，可能隨時依
    雙方關係深淺、資力、需求量及對行情之認知、毒品純度、
    來源是否充裕、查緝狀況鬆嚴、購買者被查獲時供述購買對
    象之可能風險評估等，而異其標準，非可一概而論，且販賣
    者從各種「價差」、「量差」或「純度」牟取利潤方式，亦
    有差異，然其所圖利益之非法販賣行為目的，則屬相同，並
    無二致。又販賣利得，除經行為人坦承，或其價量至臻明確
    ，確實難以究其原委。然依一般民眾普遍認知，毒品價格非
    低、取得不易，且毒品之非法交易，向為政府查禁森嚴且重
    罰不寬貸，衡諸常情，倘非有利可圖，殊無必要甘冒持有毒
    品遭查獲、重罰之極大風險，平白無端義務為該買賣之工作
    。從而，舉凡有償交易，除足反證其確另基於某種非圖利本
    意之關係外，通常尚難因無法查悉其買進、賣出之價差，而
    諉無營利之意思，而阻卻販賣犯行之追訴（最高法院103年
    度台上字第2218、2764號判決意旨參照）。查，被告於本件
    交易甲基安非他命之過程中，已與證人何耀興、謝賢文就交
    易毒品之數量、金額達成合意，並已收取價金，顯見買賣雙
    方確有交易之對價關係。被告並於本院準備程序中自承販賣
    甲基安非他命係賺取價差等語（見本院卷第119頁），堪認
    被告主觀上確有藉販賣第二級毒品以牟利之意圖，至為明確
    。
  ㈢綜上，本件事證明確，被告上開犯行，洵堪認定，應依法論
    科。
二、論罪科刑：
  ㈠被告行為後，毒品危害防制條例第4條第2項、第17條第2項之
    修正規定，已於109年1月15日總統公布後之6個月即109年7
    月15日施行。茲就新舊法之比較適用說明如下：
    ⒈修正前毒品危害防制條例第4條第2項規定：「製造、運輸
      、販賣第二級毒品者，處無期徒刑或7年以上有期徒刑，
      得併科新臺幣1千萬元以下罰金。」，修正後之規定為：
      「製造、運輸、販賣第二級毒品者，處無期徒刑或10年以
      上有期徒刑，得併科新臺幣1千5百萬元以下罰金。」，修
      正後第2項規定將法定本刑由7年以上有期徒刑提高為10年
      以上有期徒刑，且將併科之法定罰金刑提高，對被告顯較
      為不利，依刑法第2條第1項前段規定，自應適用被告行為
      時即修正前之規定。
    ⒉修正前毒品危害防制條例第17條第2項規定：「犯第4條至
      第8條之罪於偵查及審判中均自白者，減輕其刑」，修正
      後之規定為：「犯第4條至第8條之罪於偵查及歷次審判中
      均自白者，減輕其刑」。依修正後法條之文義，參酌修正
      理由記載：原所稱「審判中」究指被告僅須於審判中曾有
      一次自白犯罪即應適用減刑規定，抑或須於歷次審判中均
      自白犯罪者始符合之，解釋上易生爭議，考量原立法之目
      的，係在使前述毒品案件之刑事訴訟程序儘早確定，當以
      被告於歷次審判中均自白犯罪者，始足當之，故修正第2
      項，明定於偵查及歷次審判中均自白者，始減輕其刑等語
      ，足見必須於歷次審判中均自白始得減輕。然被告於偵查
      及歷次審判中均自白犯行，不論依修正前、後之毒品危害
      防制條例第17條第2項規定均應減輕其刑，修正後規定並
      未較有利於被告，應一體適用修正前之規定減輕其刑。
  ㈡按甲基安非他命為毒品危害防制條例第2條第2項第2款所規定
    之第二級毒品，未經許可不得持有、販賣。故核被告所為，
    均係犯修正前毒品危害防制條例第4條第2項之販賣第二級毒
    品罪。被告販賣前持有甲基安非他命之行為，均為販賣之高
    度行為所吸收，均不另論罪。被告所犯如附表所示5罪，犯
    意各別，行為互殊，應予分論併罰。
  ㈢刑之加重減輕事由：
    ⒈被告就附表所示販賣第二級毒品之犯行，於偵查中及本院
      審理時均自白犯行，有其警詢、偵查及本院審判筆錄在卷
      可憑，均應依修正前毒品危害防制條例第17條第2項之規
      定，減輕其刑。
    ⒉毒品危害防制條例第17條第1項規定：犯第4條至第8條、第
      10條或第11條之罪，供出毒品來源，因而查獲其他正犯或
      共犯者，減輕或免除其刑。衡諸此規定之立法意旨，係以
      立法方式減輕或免除其刑之寬典，鼓勵被告供出其所涉案
      件查獲毒品之來源，旨在擴大落實毒品之追查，俾有效斷
      絕毒品之供給，以杜絕毒品氾濫。故所指「供出來源」，
      舉凡提供於該毒品流通過程之各階段中，涉嫌毒品供給之
      相關嫌犯具體資訊，而有助益於落實毒品查緝，因而查獲
      其他正犯或共犯，遏止毒品氾濫者，應皆屬之。縱該嫌犯
      已因他故於另案遭查獲，苟其被查獲之案情與被告供出之
      本件毒品來源無關，或有偵查犯罪職權之公務員於該他案
      尚無確切證據，足以合理懷疑該被查獲之人即為被告毒品
      來源之人，嗣由於被告之供出毒品來源，始因而查知該嫌
      犯關於本案毒品來源之事證，仍屬因被告供出毒品來源而
      查獲，被告自得依上開規定，獲邀減輕或免除其刑之寬典
      （參最高法院103年度台上字第1110號判決）。查，被告
      於109年5月14日為警查獲後，即於警詢及偵訊中供稱其毒
      品來源為綽號「AG」、「可樂」之男子等語。而該綽號「
      AG」、「可樂」之男子即王建軒於109年9月2日經臺灣橋
      頭地方檢察署檢察官指揮高雄市政府警察局湖內分局拘提
      查緝到案，然湖內分局調查王建軒販毒事證中並未包含本
      案被告吳明哲，有高雄市政府警察局湖內分局109年11月2
      0日高市警湖分偵字第10972631200號函暨職務報告1份在
      卷可憑（見本院卷第149-151頁）。嗣嘉義縣警察局竹崎
      分局於109年11月11日至法務部○○○○○○○○借訊被告吳明哲
      之毒品上游王建軒，王建軒坦承販賣毒品犯行不諱，該分
      局並業於109年11月13日報請臺灣臺南地方檢察署檢察官
      偵辦等情，亦有嘉義縣警察局竹崎分局109年11月17日嘉
      竹警偵字第1090021249號函在卷足按（見本院卷第145頁
      ）。亦即偵查犯罪職權之公務員於尚未查獲被告，並經被
      告供出本件毒品來源為何人之前，尚無確切證據，足以合
      理懷疑王建軒即為被告吳明哲毒品來源之人，係於警方嗣
      後訊問王建軒，經王建軒坦承後而查獲，自與毒品危害防
      制條例第17條第1項之規定相當，應依本條項規定，減輕
      其刑，並均遞減之。
    ⒊至辯護人雖為被告主張：被告各次販賣金額不高，犯罪期
      間於108年11月至109年1月間，全部犯罪所得新臺幣（下
      同）2萬餘元，交易對象僅證人何耀興及謝賢文，被告行
      為較諸長期以販毒營生之集團或大盤毒梟而言，對社會治
      安之危害，非達罪無可赦之嚴重程度。且被告於偵查及審
      理中均坦承犯行，犯後態度良好，被告為便利商店員工，
      有固定正職，每月給付雙親生活費用，所涉前案皆為施用
      毒品，被告因染毒誤入歧途，觸犯重罪，追悔莫及，本案
      情節尚堪憫恕，請求依刑法第59條規定酌減其刑等語。然
      查：本件被告所犯販賣第二級毒品罪之法定本刑為「無期
      徒刑或7年以上有期徒刑，得併科1千萬元以下罰金」，立
      法者已給予法院就此部分行為人犯罪情節自輕至重為量刑
      之區間；且被告因偵審自白及供出毒品來源，已依修正前
      毒品危害防制條例第17條第2項、同條例第17條第1項之規
      定減輕其法定刑，業如前述，而修正前毒品危害防制條例
      第4條第2項規定之販賣第二級毒品罪，法定本刑為7年以
      上有期徒刑，依修正前毒品危害防制條例第17條第2項、
      同條例第17條第1項之規定遞減其刑後，為1年2月以上有
      期徒刑，尚無情輕法重、顯可憫恕及縱使量處法定最低刑
      度之刑仍嫌過重之情形，尚無適用刑法第59條規定酌減其
      刑之必要。
  ㈣爰審酌被告自身染有施用毒品惡習，其明知第二級毒品甲基
    安非他命對於人之身心殘害甚鉅，有害於人之身體、健康、
    生命，並造成施用者難以回歸生活常軌，竟仍販賣甲基安非
    他命予他人施用，擴大毒品危害範圍，嚴重戕害國民身心健
    康及社會風氣，敗壞社會治安，所為應予非難，兼衡其犯罪
    動機、目的、手段、販賣毒品之對象人數、販賣次數、數量
    、販賣毒品所得數額，暨其素行、大學畢業之智識程度、現
    任職便利商店店員、月薪約3萬5千元、未婚之生活狀況等一
    切情狀，分別量處如附表所示之刑，並定其應執行之刑如主
    文所示，以資懲儆。
三、沒收：
  ㈠按犯罪所得，屬於犯罪行為人者，沒收之，於全部或一部不
    能沒收或不宜執行沒收時，追徵其價額，刑法第38條之1第1
    項前段、第3項定有明文。查，被告於附表編號1至5所示販
    賣毒品所得之價金，為其犯罪所得，均未經扣案，業據被告
    陳述在卷（見本院卷第239頁），爰依刑法第38條之1第1項
    前段、第3項規定宣告沒收，於全部或一部不能沒收或不宜
    執行沒收時，追徵其價額。
  ㈡次按犯第4條至第9條、第12條、第13條或第14條第1項、第2
    項之罪者，其供犯罪所用之物，不問屬於犯罪行為人與否，
    均沒收之，毒品危害防制條例第19條第1項定有明文。查，
    扣案之電子磅秤1台、分裝袋1大包、華為廠牌行動電話1支
    （含門號0000000000號SIM卡1枚)均為被告所有，供其為附
    表所示販賣毒品犯行之用，業據被告供承在卷(見本院卷第2
    38頁)，爰依毒品危害防制條例第19條第1項規定，宣告沒收
    之。
  ㈢毒品危害防制條例第18條第1項所謂「查獲」之毒品，係指經
    有罪判決書事實欄認定與被告犯罪事實有關之毒品而言（最
    高法院94年度台上字第1227號判決參照）。查，本案扣案之
    第二級毒品甲基安非他命7包，雖係被告所有，然係供其自
    己施用所剩，迭經被告供述在卷（見本院卷第120頁、第238
    頁）。是該毒品尚無證據證明係供被告本案犯罪所用或預備
    之物，而無從認定與本案販賣毒品犯行之關聯性，爰不予宣
    告沒收銷燬。另扣案之吸食器1組、斜削吸管1支、蘋果廠牌
    行動電話1支（含門號0000000000號SIM卡1枚）、針筒13支
    ，均與本案無關，爰不予宣告沒收，併附敘明。
據上論斷，應依刑事訴訟法第299條第1項前段，判決如主文。
本案經檢察官黃淑妤提起公訴，檢察官陳冠霖到庭執行職務。
中　　華　　民　　國　 110　　年　　5 　　月　　31  　日
                刑事第一庭  審判長法　官  林臻嫺
                                  法  官  陳  薇
                                  法  官  高俊珊
以上正本證明與原本無異。
如不服本判決應於收受送達後20日內向本院提出上訴書狀，並應
敘述具體理由。其未敘述上訴理由者，應於上訴期間屆滿後20日
內向本院補提理由書( 均須按他造當事人之人數附繕本) 「切勿
逕送上級法院」。
                                  書記官  洪儀珊　
中　　華　　民　　國　　110 　年　　5 　　月　　31　　日
附錄論罪科刑法條：
修正前毒品危害防制條例第4條
製造、運輸、販賣第一級毒品者，處死刑或無期徒刑；處無期徒
刑者，得併科新臺幣二千萬元以下罰金。
製造、運輸、販賣第二級毒品者，處無期徒刑或七年以上有期徒
刑，得併科新臺幣一千萬元以下罰金。
製造、運輸、販賣第三級毒品者，處七年以上有期徒刑，得併科
新臺幣七百萬元以下罰金。
製造、運輸、販賣第四級毒品者，處五年以上十二年以下有期徒
刑，得併科新臺幣三百萬元以下罰金。
製造、運輸、販賣專供製造或施用毒品之器具者，處一年以上七
年以下有期徒刑，得併科新臺幣一百萬元以下罰金。
前五項之未遂犯罰之。

附表：
編號 販賣對象 交易時間 交易地點 交易毒品種類、重量及金額（新臺幣） 交易方式  罪名、宣告刑及沒收 1 何耀興 108年11月3日15時41分許 臺南市○○區○○路00巷00○00號10樓吳明哲居所 第二級毒品甲基安非他命1小包(重約1公克) 3,000元 何耀興於108年11月3日15時3分許以LINE通訊軟體與吳明哲使用之LINE通訊軟體暱稱「哲：大夜生活」帳號，聯繫買賣甲基安非他命事宜後，於左揭時間、地點，吳明哲將甲基安非他命1小包販賣與何耀興，何耀興將毒品價金交與吳明哲。 吳明哲販賣第二級毒品，處有期徒刑壹年捌月。 扣案電子磅秤壹台、分裝袋壹包及華為廠牌行動電話壹支（含門號○○○○○○○○○○號SIM卡壹枚）均沒收。未扣案犯罪所得新臺幣參仟元沒收，於全部或一部不能沒收或不宜執行沒收時，追徵其價額。 2 何耀興 108年11月13日15時44分許 同上 第二級毒品甲基安非他命2小包(共重約3.75公克) 7,500元 何耀興於108年11月13日15時15分許以LINE通訊軟體與吳明哲使用之LINE通訊軟體暱稱「哲：大夜生活」帳號，聯繫買賣甲基安非他命事宜後，何耀興於同日15時31分許匯款左揭金額予吳明哲，嗣於左揭時間、地點，吳明哲將甲基安非他命1小包販賣與何耀興。 吳明哲販賣第二級毒品，處有期徒刑壹年拾月。 扣案電子磅秤壹台、分裝袋壹包及華為廠牌行動電話壹支（含門號○○○○○○○○○○號SIM卡壹枚）均沒收。未扣案犯罪所得新臺幣柒仟伍佰元沒收，於全部或一部不能沒收或不宜執行沒收時，追徵其價額。 3 謝賢文 108年12月25日8時44分許 同上 第二級毒品甲基安非他命1包(重約3.75公克) 7,000元 謝賢文於108年12月20日23時7分許及108年12月25日8時許以LINE通訊軟體與吳明哲使用之LINE通訊軟體暱稱「哲：大夜生活」帳號，聯繫買賣甲基安非他命事宜後，於左揭時間、地點，吳明哲將甲基安非他命1包販賣與謝賢文，謝賢文將毒品價金交與吳明哲。 吳明哲販賣第二級毒品，處有期徒刑壹年拾月。 扣案電子磅秤壹台、分裝袋壹包及華為廠牌行動電話壹支（含門號○○○○○○○○○○號SIM卡壹枚）均沒收。未扣案犯罪所得新臺幣柒仟元沒收，於全部或一部不能沒收或不宜執行沒收時，追徵其價額。 4 何耀興 109年1月18日13時37分許 同上 第二級毒品甲基安非他命1小包(重約1公克) 3,000元 何耀興於109年1月18日4時46分許以LINE通訊軟體與吳明哲使用之LINE通訊軟體暱稱「哲：大夜生活」帳號，聯繫買賣甲基安非他命事宜後，後於同日10時41分許轉帳左揭金額予吳明哲，吳明哲於左揭時間、地點，將甲基安非他命1小包販賣與何耀興。 吳明哲販賣第二級毒品，處有期徒刑壹年捌月。 扣案電子磅秤壹台、分裝袋壹包及華為廠牌行動電話壹支（含門號○○○○○○○○○○號SIM卡壹枚）均沒收。未扣案犯罪所得新臺幣參仟元沒收，於全部或一部不能沒收或不宜執行沒收時，追徵其價額。 5 何耀興 109年1月31日12時46分許 同上 第二級毒品甲基安非他命重1小包（重約1公克） 3,000元 何耀興於109年1月31日2時58分許以LINE通訊軟體與吳明哲使用之LINE通訊軟體暱稱「哲：大夜生活」帳號，聯繫買賣甲基安非他命事宜後，於左揭時間、地點，吳明哲將甲基安非他命1小包販賣與何耀興，何耀興將毒品價金交與吳明哲。 吳明哲販賣第二級毒品，處有期徒刑壹年捌月。 扣案電子磅秤壹台、分裝袋壹包及華為廠牌行動電話壹支（含門號○○○○○○○○○○號SIM卡壹枚）均沒收。未扣案犯罪所得新臺幣參仟元沒收，於全部或一部不能沒收或不宜執行沒收時，追徵其價額。